---
title: "Fuzzy-Set QCA: Lipset の民主主義条件分析"
author: "Your Name"
date: today
format:
  html:
    toc: true
    toc-depth: 3
    code-fold: true
    code-summary: "コードを表示"
    theme: cosmo
    fig-width: 8
    fig-height: 5
    df-print: kable
    embed-resources: true
lang: ja
execute:
  warning: false
  message: false
  cache: false
---

```{r setup}
library(QCA)
library(ggplot2)
library(dplyr)
library(tidyr)
library(knitr)
library(ggrepel)
library(patchwork)
library(showtext)

if (Sys.info()[["sysname"]] == "Darwin") {
  font_add("jpfont", "/System/Library/Fonts/ヒラギノ角ゴシック W3.ttc")
} else {
  noto_path <- Sys.glob("/usr/share/fonts/*/NotoSansCJK-Regular.ttc")[1]
  font_add("jpfont", noto_path)
}
showtext_auto()
knitr::opts_chunk$set(fig.showtext = TRUE)

theme_set(theme_bw(base_size = 12, base_family = "jpfont"))
```

## 1. 背景と研究問いの設定

Lipset (1959) は「豊かさ・工業化・教育・都市化が民主主義の持続を促す」という命題を提示した。
本分析では `QCA` パッケージ付属の **18 か国データ** を用い、
**Fuzzy-Set QCA (fsQCA)** によって民主主義生存 (`SURVIVE`) の十分条件・必要条件を特定する。

変数一覧:

| 変数 | 内容 |
|------|------|
| `GNPCAP` | 一人当たり GNP |
| `URBANIZA` | 都市化率 |
| `INDLAB` | 工業労働力比率 |
| `LITERACY` | 識字率 |
| `GOVSTAB` | 政府の安定性 |
| `SURVIVE` | 民主主義の生存（アウトカム） |

---

## 2. データの確認

```{r load-data}
data(LF)    # Lipset fuzzy-set data (already calibrated, 0–1)
# declared クラスを素の numeric に変換（pivot_longer の型エラー回避）
df <- as.data.frame(lapply(LF, as.numeric))
rownames(df) <- rownames(LF)
kable(head(df, 10), digits = 3, caption = "LF データ（先頭 10 行）")
```

```{r data-summary}
df |>
  summarise(across(everything(), list(mean = mean, sd = sd, min = min, max = max))) |>
  pivot_longer(everything(),
               names_to = c("variable", ".value"),
               names_sep = "_(?=[^_]+$)") |>
  kable(digits = 3, caption = "記述統計")
```

```{r dist-plot, fig.cap="各変数の分布（ファジィスコア）"}
df |>
  pivot_longer(everything(), names_to = "variable", values_to = "score") |>
  ggplot(aes(x = score, fill = variable)) +
  geom_histogram(bins = 12, alpha = 0.8, color = "white") +
  facet_wrap(~variable, scales = "free_y") +
  scale_fill_brewer(palette = "Set2", guide = "none") +
  labs(x = "Fuzzy スコア", y = "度数",
       title = "Lipset 変数のファジィスコア分布")
```

---

## 3. キャリブレーションの確認

`LF` はすでに direct method でキャリブレーション済みの fsQCA データ。
`SURVIVE` を 0.5 クロスオーバー点で二値化したときのケース分布を確認する。

```{r calibration-check, fig.cap="SURVIVE スコアとケースラベル"}
df_label <- df |> mutate(case = rownames(df),
                         demo = ifelse(SURV >= 0.5, "民主的生存 (≥0.5)", "非生存 (<0.5)"))

ggplot(df_label, aes(x = reorder(case, SURV), y = SURV, fill = demo)) +
  geom_col(alpha = 0.85) +
  geom_hline(yintercept = 0.5, linetype = "dashed", color = "red") +
  coord_flip() +
  scale_fill_manual(values = c("民主的生存 (≥0.5)" = "#2196F3",
                               "非生存 (<0.5)"     = "#FF7043")) +
  labs(x = NULL, y = "SURV (fuzzy)", fill = NULL,
       title = "民主主義生存スコア（0.5 = クロスオーバー）")
```

---

## 4. 必要条件分析

アウトカム `SURVIVE` に対して各条件が **必要条件** か検定する。
必要条件の判断基準: 一貫性 (consistency) > 0.90

```{r necessary}
nc_results <- lapply(
  setdiff(names(df), "SURV"),
  function(cond) {
    r <- pof(df[[cond]], df$SURV, relation = "nec")
    data.frame(
      条件       = cond,
      一貫性     = round(r$incl.cov$inclN, 3),
      カバレッジ = round(r$incl.cov$covN,  3)
    )
  }
)

nc_df <- bind_rows(nc_results) |> arrange(desc(一貫性))

kable(nc_df, caption = "必要条件分析")
```

```{r nec-plot, fig.cap="必要条件: 一貫性 vs. カバレッジ"}
nc_df |>
  ggplot(aes(x = カバレッジ, y = 一貫性, label = 条件)) +
  geom_point(aes(color = 一貫性 > 0.90), size = 4) +
  geom_text_repel(size = 4) +
  geom_hline(yintercept = 0.90, linetype = "dashed", color = "red") +
  scale_color_manual(values = c("FALSE" = "grey60", "TRUE" = "#2196F3"),
                     labels = c("FALSE" = "< 0.90", "TRUE" = "≥ 0.90 (必要条件候補)"),
                     name = "一貫性") +
  labs(title = "必要条件: 一貫性とカバレッジ",
       subtitle = "破線 = 一貫性 0.90 閾値")
```

---

## 5. 十分条件分析（Truth Table）

### 5.1 真理表の構築

```{r truth-table}
conds <- setdiff(names(df), "SURV")

tt <- truthTable(
  data      = df,
  outcome   = "SURV",
  conditions = conds,
  incl.cut  = 0.8,   # 一貫性閾値
  n.cut     = 1,     # 最小ケース数
  show.cases = TRUE,
  complete  = FALSE
)

tt
```

```{r tt-plot, fig.cap="真理表: 一貫性スコアの分布"}
tt_df <- as.data.frame(tt$tt)

ggplot(tt_df, aes(x = seq_len(nrow(tt_df)), y = incl,
                  fill = OUT == "1")) +
  geom_col(alpha = 0.85) +
  geom_hline(yintercept = 0.8, linetype = "dashed", color = "red") +
  scale_fill_manual(values = c("FALSE" = "#FF7043", "TRUE" = "#4CAF50"),
                    labels = c("FALSE" = "OUT=0/C", "TRUE" = "OUT=1"),
                    name = "アウトカム") +
  labs(x = "真理表行", y = "一貫性 (incl)",
       title = "各真理表行の一貫性スコア",
       subtitle = "破線 = 閾値 0.80")
```

### 5.2 最小化（Quine–McCluskey）

```{r minimization}
sol <- minimize(
  input    = tt,
  include  = "1",
  details  = TRUE,
  show.cases = TRUE
)

sol
```

```{r solution-table}
sol_df <- as.data.frame(sol$essential) |>
  rownames_to_column("解") |>
  rename(一貫性 = incl, カバレッジ = cov.r, ユニークカバレッジ = cov.u)

kable(sol_df, digits = 3, caption = "最小化解（十分条件）")
```

---

## 6. XY プロット（十分条件の可視化）

各解の条件スコアを横軸、`SURVIVE` を縦軸にプロットし、
**十分性の対角線** (consistency line) 上のケース分布を確認する。

```{r xy-plots, fig.cap="XY プロット: 各単一条件とアウトカム"}
cond_plots <- lapply(conds, function(cond) {
  ggplot(df_label, aes_string(x = cond, y = "SURV")) +
    geom_point(aes(color = demo), size = 3, alpha = 0.8) +
    geom_abline(slope = 1, intercept = 0, linetype = "dashed", color = "grey50") +
    geom_text_repel(aes(label = case), size = 2.8, max.overlaps = 6) +
    scale_color_manual(values = c("民主的生存 (≥0.5)" = "#2196F3",
                                  "非生存 (<0.5)"     = "#FF7043"),
                       guide = "none") +
    coord_fixed(xlim = c(0, 1), ylim = c(0, 1)) +
    labs(x = cond, y = "SURV",
         title = paste0(cond, " → SURV"))
})

wrap_plots(cond_plots, ncol = 2)
```

---

## 7. 結果のまとめ

```{r summary-table}
tibble::tribble(
  ~分析,       ~主要結果,
  "必要条件",  paste(nc_df$条件[nc_df$一貫性 > 0.90], collapse = ", "),
  "十分条件解", paste(rownames(sol$essential), collapse = "; "),
  "解の一貫性", paste(round(sol$essential$incl, 3), collapse = ", "),
  "解のカバレッジ", paste(round(sol$essential$cov.r, 3), collapse = ", ")
) |>
  kable(caption = "分析結果サマリー")
```

### 解釈

- **必要条件**: 一貫性 > 0.90 の条件は上表参照。
- **十分条件**: 最小化によって得られた論理式は、民主主義生存の**必要十分ではなく十分**な経路を示す。
- 複数の解（INUS 条件の組み合わせ）が存在する場合、それぞれが異なる歴史的経路に対応する。

---

## 8. セッション情報

```{r session}
sessionInfo()
```
